【裁判字號】    98,易,952
【裁判日期】    980716
【裁判案由】    詐欺
【裁判全文】
臺灣板橋地方法院刑事判決               98年度易字第952號
公  訴  人  臺灣板橋地方法院檢察署檢察官
被      告  丁○○
選任辯護人  鄭重文律師
上列被告因詐欺案件，經檢察官提起公訴（98年度偵字第7927號
），本院判決如下：
    主  文
丁○○幫助意圖為自己不法之所有，以詐術使人將本人之物交付
，處有期徒刑肆月，如易科罰金，以新臺幣壹仟元折算壹日。
    事  實
一、丁○○雖可預見任意提供自己在金融機構之帳戶供他人使用
    ，將幫助他人取得詐欺犯罪所得財物以遂行詐欺犯罪之情形
    下，竟不違背其本意，基於幫助他人詐欺取財之不確定故意
    ，於民國九十八年一月五日前之某時，將其向華南商業銀行
    永和分行申請之帳號000000000000號帳戶（起
    訴書誤載為000000000000000號，下稱本件
    帳戶）之金融卡及密碼，交予不詳之人，嗣某詐騙集團成年
    成員取得上開帳戶資料後，即基於意圖為自己不法所有之犯
    意，分別為下列犯行：
（一）於九十八年一月五日下午五時許撥打甲○○之電話，佯稱
      其於博客來網路書店購書時誤設約定轉帳，須依其指示操
      作自動櫃員機取消，致甲○○陷於錯誤，遂依對方指示於
      同日下午六時十四分許操作國泰世華銀行自動櫃員機，轉
      帳新臺幣（下同）二萬九千九百八十九元入本件帳戶，並
      隨即遭該詐騙集團成員領取。
（二）於九十八年一月五日下午七時二十九分許撥打丙○○之電
      話，佯稱其於博客來網路書店購物誤設分期付款，須至自
      動櫃員機重新設定，致丙○○陷於錯誤，遂依對方指示於
      同日晚上七時三十四分許在桃園縣中壢市某處，利用華南
      銀行中壢分行設置該處之自動櫃員機陸續轉帳共三萬七千
      元入本件帳戶，並隨即遭該詐騙集團成員領取。嗣因甲○○、丙○○事後發覺有異，經報警處理而循線偵悉上情。
二、案經臺北縣政府警察局永和分局報告臺灣板橋地方法院檢察
    署檢察官偵查起訴。
    理  由
一、本件認定事實所引用之卷證資料，並無證據證明係公務員違
    背法定程序所取得，且檢察官、被告於本院準備程序及審判
    期日時均表示同意作為證據而不予爭執，且迄至言詞辯論終
    結前亦未再聲明異議，依刑事訴訟法第一百五十九條之五第
    一項之規定，本件認定事實所引用之證據，均有證據能力。
二、訊據被告丁○○固坦承申辦本件帳戶之情不諱，惟矢口否認
    有何幫助詐欺犯行，辯稱：其申請本件帳戶後從未使用，因
    怕忘記密碼，而將其所有六、七個帳戶之密碼均寫在一張小
    紙條上，與本件帳戶金融卡同置於小皮夾中，嗣於九十七年
    十二月中某日攜帶上開小皮夾外出後，發現小皮夾遺失，找
    了二、三天均未尋獲，迄九十八年一月間某日撥打華南商業
    銀行電話，始知本件帳戶已列為警示帳戶，並至新竹市警察
    局報案，並未將本件帳戶交由他人使用云云。惟查：
（一）本件帳戶係被告申請開立，而被害人甲○○、丙○○分別
      於前揭時接獲詐騙電話，依指示以自動櫃員機轉帳方式，
      將款項匯入本件帳戶等節，均為被告是認，並據被害人二
      人於警詢中指訴歷歷，復有本件帳戶開戶資料、存款往來
      明細表各一份、自動櫃員機交易明細表四紙（見偵查卷第
      十六至第二十頁）在卷可稽。被害人二人將前開款項分別
      存入本件帳戶後，該等款項同日旋即遭人提領，足認本件
      帳戶確實為詐騙集團成員利用作為實施詐欺取財犯罪之用
      。
（二）被告開設上開帳戶後從未使用，且帳戶內僅存一千元之情
      ，為被告於檢察官偵訊及本件審理中供承在卷，且有上開
      存款往來明細表在卷足按，衡情當無隨身攜帶該帳戶金融
      卡、密碼在身之必要，又被告先於警詢、檢察官偵訊時供
      稱：其將密碼、二張金融卡及身分證同置於小皮夾中，與
      小皮夾一併遺失，嗣於過年前該小皮夾突然出現在公司抽
      屜中，裏面只剩身分證，該小皮夾於檢察官偵訊時未帶云
      云，嗣於本院審理中改稱：裝有本件帳戶金融卡、密碼之
      小皮夾整個都遺失了，之前警偵訊時可能因緊張而陳述有
      誤云云，則本件帳戶金融卡、密碼是否置於上開皮夾內，
      而與該小皮夾同時遺失，誠屬有疑。而本件帳戶遭列警示
      前，並無任何被告向華南商業銀行掛失或報警紀錄一節，
      亦經華南商業銀行永和分行於九十八年五月二十一日以華
      永存字第○九八○一八九號函覆在案（見本院卷），及證
      人即新竹市政府警察局刑事警察大隊警員乙○○於本院審
      理中證述：九十八年一月間在新竹市政府警察局值班時，
      遇被告前來詢問帳戶遭列為警示帳戶應如何處理，但因警
      示帳戶資料係先由派出所傳到分局偵查隊，再傳到刑警大
      隊，通常上傳時間需二天，當時電腦上還查不到該警示帳
      戶及被害人資料，遂未受理報案等語在卷，是被告前揭曾
      至警局報案之辯詞，尚難採為有利被告之認定。
（三）金融帳戶乃個人理財工具，稍有社會歷練、經驗之人，均
      知悉金融卡應與其帳戶密碼分別收存，並妥善保管，以避
      免該帳戶遭他人盜領、盜用，被告乃智識程度正常之成年
      人，對此當有認知，此觀諸被告於本院審理中自承：其為
      高職畢業，了解密碼之設置乃為保密之用等語甚明，竟將
      平日未使用之帳戶金融卡、密碼同置一處隨身攜帶，已屬
      有疑。況倘如被告所稱九十七年十二月中某日僅攜帶置有
      本件帳戶金融卡之小皮夾出門，當天即發現小皮夾遺失，
      卻遲至九十八年一月六日華南銀行通報該帳戶列為警示帳
      戶前，均未向銀行掛失或向警局報案，此有財團法人金融
      聯合徵信中心通報案件紀錄資訊一紙在卷可佐（見偵查卷
      第三十一頁），亦與常情有違。再者，實行詐騙之人亦無
      可能使用一隨時會遭人掛失之帳戶，供作詐騙匯款之用。
      從而，被告前揭辯詞，顯屬事後卸責之詞，委無足取，本
      件帳戶金融卡、密碼應係被告提供予他人使用自堪認定。
（四）金融帳戶之申請開設並無特殊限制，參以現今社會各式詐
      財手段迭有所聞，帳戶遭人利用成為幫助詐欺工具之案例
      層出不窮，如遇不詳人士蒐集金融帳戶使用，客觀上應可
      預見將有遭他人作為詐欺犯罪工具之可能，被告客觀上有
      將金融卡及密碼交付他人使用，主觀上有縱使他人使用該
      帳戶實行詐欺取財犯罪亦不違背其本意之不確定幫助故意
      ，至為灼然。另本件被告被訴幫助詐欺犯行，並未認定被
      告為實際從事詐欺行為之正犯，而被告及辯護人就被害人
      二人因接獲詐騙電話致陷錯誤，將前揭款項匯至本件帳戶
      之事實亦不爭執，且依上開證據資料已足認定被告前揭犯
      行，則辯護人聲請傳喚被害人甲○○、丙○○及博客來網
      路書店客服人員到庭作證，核無必要，應予駁回，併此敘
      明。
（五）從而，本案事證已臻明確，被告犯行洵堪認定，自應依法
      論科。
三、按幫助犯之成立，主觀上行為人須有幫助故意，客觀上須有
    幫助行為，亦即須對於犯罪與正犯有共同之認識，而以幫助
    之意思，對於正犯資以助力，而未參與實施犯罪之行為者而
    言（參照最高法院七十五年度台上字第一五○九號、八十八
    年度台上字第一二七○號刑事判決意旨）。被告將本件帳戶
    之金融卡及密碼交付予他人供作對被害人實行詐欺取財犯罪
    之工具，顯係基於幫助他人實行詐欺取財犯行之故意，且所
    為顯係詐欺取財罪名之構成要件以外之行為，是核被告所為
    係犯刑法第三十條第一項前段、第三百三十九條第一項之幫
    助詐欺罪。被告乃基於幫助之犯意參與本案犯行，所為復非
    屬詐欺取財之構成要件行為，為幫助犯，爰依刑法第三十條
    第二項之規定，按正犯之刑減輕之。又被告以一提供帳戶之
    行為，使得詐欺集團分別詐騙被害人甲○○、丙○○二人之
    財物，而幫助正犯遂行上開二個相同罪名，為同種想像競合
    犯，應依刑法第五十五條規定論以一幫助詐欺罪。本院審酌
    被告並無前科，有臺灣高等法院被告前案紀錄表一份在卷可
    憑，素行尚可，將本身帳戶供他人詐欺取財，不僅助長詐騙
    財產犯罪之風氣，更使執法人員難以追查該詐騙集團成員之
    真實身分，增加被害人尋求救濟之困難，並擾亂金融交易往
    來秩序，危害社會正常交易安全，犯罪所生危害非輕，兼衡
    被害人二人損失之金額、被告犯罪之動機、目的、手段、智
    識程度及犯罪後否認犯行之態度等一切情狀，量處如主文所
    示之刑，並諭知易科罰金之折算標準，以資懲儆。
據上論斷，依刑事訴訟法第二百九十九條第一項前段，刑法第三
十條、第三百三十九條第一項、第五十五條、第四十一條第一項
前段，刑法施行法第一條之一第一項、第二項前段，判決如主文
。
本案經檢察官謝岳龍到庭執行職務。
中    華    民    國    98    年    7     月    16    日
                刑事第十一庭  審判長法  官  陳  鴻  清
                                    法  官  朱  嘉  川
                                    法  官  劉  安  榕
以上正本證明與原本無異。
如不服本判決，應於判決送達後10日內敘明上訴理由，向本院提
出上訴書狀（應附繕本），上訴於臺灣高等法院；未敘述上訴理
由者，應於上訴期間屆滿後20日內向本院補提理由書（均須按他
造當事人之人數附繕本），切勿逕送上級法院。
                                    書記官  陳  盈  真
中    華    民    國    98    年    7     月    16    日
附錄本案論罪科刑法條全文：
中華民國刑法第339條
意圖為自己或第三人不法之所有，以詐術使人將本人或第三人之
物交付者，處5 年以下有期徒刑、拘役或科或併科1 千元以下罰
金。
以前項方法得財產上不法之利益或使第三人得之者，亦同。
前二項之未遂犯罰之。


司法院資訊處製作；財團法人民間司法改革基金會備份。
